臺灣宜蘭地方法院刑事判決　　　　　　　　　　　　　　九十年度易字第六四六號
　　公　訴　人　臺灣宜蘭地方法院檢察署檢察官
　　被　　　告　己○○
　　選任辯護人　柯士斌
　　　　　　　　黃豪志
右列被告因妨害名譽案件，經檢察官提起公訴（九十年度偵字第二六六０號），本院
判決如左：
    主  文
己○○無罪。
    理  由
一、公訴意旨略以：民國九十年六月十六日下午，被告己○○之夫乙○○至告訴人即
    鄰居丁○○位於宜蘭縣五結鄉○○路○○段一百七十巷十四號住處飲酒聊天，至
    同日十八時二十時許，被告己○○至告訴人丁○○屋外召喚其夫乙○○返家吃飯
    ，惟因懷疑乙○○與告訴人有染，竟基於公開侮辱之犯意，於前開不特定多數人
    得共見共聞之地點，公然以「妓女」等字眼辱罵告訴人丁○○，足以毀損告訴人
    之名譽等語，因認被告涉犯刑法第三百零九條第一項公然侮辱罪嫌。
二、按犯罪事實應依證據認定之，無證據不得認定其犯罪事實，又不能證明被告犯罪
者，應諭知無罪之判決，刑事訴訟法第一百五十四條、第三百零一條第一項分別
    定有明文。又按刑事訴訟法上所謂認定犯罪事實之證據，係指足以認定被告確有
    犯罪行為之積極證據而言，如未能發現相當證據或證據不足以證明，自不得以推
    測或擬制之方法，以為裁判之基礎，最高法院二十九年上字第三一０五號及四十
    年臺上字第八六號分別著有判例；又認定不利於被告之事實，須依積極證據，苟
    積極證據不足為不利於被告事實之認定，即應為有利於被告之認定，更不必有何
    有利之證據，最高法院三十年上字第八一六號判例可資參照。另告訴人之指述，
    係以使被告受刑事訴追為目的，是其陳述是否與事實相符，仍應調查其他證據以
    資審認。合先述明。
三、公訴意旨認被告涉犯公然侮辱罪嫌，無非係以告訴人丁○○之指述及證人戊○○
    於警訊及偵查中結證各語為其主要論據。惟訊據被告則自警訊至偵審中均堅詞否
    認有何公然侮辱告訴人之犯行，辯稱：案發當日其僅至告訴人屋外召喚其夫乙○○返家吃飯，但告訴人卻追其進入住處毆打，過程中其均遭告訴人毆打及辱罵，
    過程中其並無出言辱罵告訴人等語。
四、經查：
  (一)本件事發經過，告訴人丁○○於警訊中係指稱：其在宜蘭縣五結鄉○○路○○段
    一百七十巷十四號住處前遭被告推倒並被辱罵為妓女等語綦詳，然告訴人在偵查
    中則指述：被告因看到乙○○對其強吻，故在整條街到處講（見偵查卷第廿四頁
    正面）等語明確，嗣在本院九十年十一月廿九日調查程序中復陳稱：被告當天係
    在路上對之辱罵，且辱罵時間甚久等語翔實，於本院九十一年二月廿六日調查程
    序中又指稱：被告係第二次至其家中召喚其夫乙○○返家時，對之辱罵「不要臉
    的女人誘拐別人先生」，其因氣憤而追出去，不料被告竟路上對之辱罵「妓女」
    。被告當時邊走邊罵，故其才追被告其屋內與被告發生肢體衝突等語詳盡，是綜
    觀告訴人自警訊至偵審中針對被告對之辱罵之言語及事發經過情狀，除其所稱被
    告曾以「妓女」一詞對之辱罵吻合一致外，其針對被告辱罵之方式、時間久暫及
    當時情狀等細節，前後顯有瑕疵及出入。再衡以告訴人法律上地位本係以使被告
    受刑事追訴為目的，本身指述言詞之真實性及證言證明力本屬薄弱，是前開告訴
    人指陳各語，仍應有其他積極證據抑或補強證據予以佐憑，要難作為認定本件事
    實之重要基礎，合先述明。
  (二)證人戊○○雖於警訊及偵查中均證稱：其在告訴人與被告口角後走到屋外並坐在
    告訴人車旁時，聽聞被告辱罵告訴人為妓女（見偵查卷第四四頁正面）等語翔實
    ，惟證人戊○○在本院調查中則結證稱：其在被告與告訴人吵架時，聽見被告辱
    罵告訴人「賺錢女人誘拐她先生」（臺語）等語明確。是觀諸證人戊○○於被告
    與告訴人口角時聽聞之言語，前後指證顯不相同，故證人戊○○究否明確聽聞被
    告與告訴人口角之內容及被告使用之言詞，即非無疑。再者，告訴人乃證人戊○○之保險經紀人，此據證人即戊○○之子方子豪於警訊中證述明確，且本院傳訊
    證人戊○○到庭時，係與告訴人一同到庭，狀甚熟識，是證人戊○○於本院不利
    於被告之指證各語，亦存有偏頗之嫌。況證人戊○○與告訴人在本院九十一年二
    月廿六日調查程序中所指證聽聞之言詞係「賺錢女人誘拐她先生」（臺語），除
    與其先前於警訊及偵查中所言不符如前述外，竟與告訴人同日指訴被告係以「不
    要臉的女人誘拐別人先生」等語大致吻合，且告訴人自警訊至偵查中亦均無指稱
    被告曾以前開言語對之辱罵。是以告訴人及證人戊○○熟識程度及彼此供述內容
    巧合之點觀之，實難單憑證人戊○○一人之證言，遽予判斷本件事實經過情狀。
    至證人戊○○於本院調查時雖證稱：告訴人係與被告互罵，而告訴人有以「三字
    經」等粗俗不雅言詞辱罵被告等語翔實，此項證言乍觀下似應認其結證所述並無
    偏袒。惟細究證人戊○○在偵查中均未提及告訴人對被告亦有公然辱罵之行為，
    是其在被告告訴權時效業已消滅後方為此等證述，實質上全然不致對告訴人有何
    不利之法律上效果。從而，綜據證人戊○○與告訴人之交情、往來關係及其證言
    產生之實質效果觀察，尚難將其證言採認為本件認定事實主要且唯一之證據。
  (三)本件被告於案發時地至告訴人屋外招呼其夫乙○○返家用餐之事實，復經證人甲○○、丙○○到庭證述屬實。證人甲○○係證稱：其與被告住處僅距三間房屋之
    遙，當時其在樓上陽台見聞被告招呼其夫返家後，即進入屋內未再出門。過程中
    其聽聞告訴人罵被告，但並未聽見被告罵告訴人。戊○○係其同學之母，當天並
    無看見戊○○等語綦詳。又證人丙○○到庭結證稱：其與被告住處僅隔二間房屋
    ，案發當時其在住處二樓陽台看見被告外出叫喚其夫返家，及告訴人與乙○○發
    生拉扯之大致經過。直至告訴人突在被告住處外敲打鐵門時其又外出察看，看見
    告訴人進入被告家中。整段過程中並未聽見被告辱罵告訴人。且當天並未見到戊○○（均見本院九十一年二月七日訊問筆錄）等語詳盡。是核證人丙○○、甲○○等二人均為被告及告訴人之鄰居，均與被告或告訴人夙無怨懟、更無嫌隙，衡
    情自無偏頗抑何方或為被告脫卸罪責之理。職是之故，證人丙○○及甲○○等二
    人所為之證言，應具較強之證明力，而作為本件事實之主要判斷基礎。
  (四)總上所陳，本件公訴意旨爰引告訴人之指述，及認證人戊○○所為證言應無偏頗
    之嫌等情為斷，認被告涉犯刑法第三百零九條第一項公然侮辱人罪嫌等語，固足
    使被告犯行具有重大合理懷疑之程度。惟經本院傳訊相關證人丙○○及甲○○，
    並互核告訴人及證人戊○○自警訊至偵查中所為之各項證陳，及參佐告訴人與證
    人戊○○熟識程度、往來關係及其等二人供述內容等各項跡證，要認證人戊○○
    所為證言確稍有為告訴人有利部分之證述，其證言證明力顯較其他證人丙○○及
    甲○○為弱，是尚難單以證人戊○○一人指證，即予斷定被告確有如公訴意旨所
    指之公然侮辱犯行。此外，本院復查無其他積極證據證明抑或補強證據佐憑被告
    之公然侮辱犯行，揆諸首揭判例意旨及說明，本件被告犯罪嫌疑顯有不足，不能
    證明其犯罪，爰依法為其無罪判決之諭知。
據上論斷，應依刑事訴訟法第三百零一條第一項判決如主文。
本案經檢察官張鳳清到庭執行職務
中      華      民      國      九十一      年    三    月    二十六    日
                              臺灣宜蘭地方法院刑事第二庭
                                      法  官  陳  嘉  年
右正本證明與原本無異。
如不服本判決，應於判決送達後十日內，向本院提出上訴狀。（應附繕本）
                                      書記官  詹  玉  惠
中      華      民      國      九十一      年    三    月    二十九    日
